最高法院刑事判決　　　　　　　　　　　　　　　八十七年度台上字第二七九三號
　　上　訴　人　甲○○
　　　　　　　　乙○○
　　　　　　　　丙○○
右上訴人等因盜匪案件，不服台灣高等法院中華民國八十七年五月十九日第二審判決
（八十七年度上訴字第一○四○號，起訴案號：台灣板橋地方法院檢察署八十六年度
偵字第一三三八七號），提起上訴，本院判決如左：
    主  文
上訴駁回。
    理  由
按刑事訴訟法第三百七十七條規定，上訴於第三審法院，非以判決違背法令為理由，
不得為之。是提起第三審上訴，應以原判決違背法令為理由，係屬法定要件。如果上
訴理由狀並未依據卷內訴訟資料，具體指摘原判決不適用何種法則或如何適用不當，
或所指摘原判決違法情事，顯與法律規定得為第三審上訴理由之違法情形，不相適合
時，均應認其上訴為違背法律上之程式，予以駁回。本件(一)、上訴人甲○○上訴意旨
略稱：伊於民國八十五年五月二十一日因煙毒罪自台灣台南監獄假釋出獄，於八十六
年六月十七日再犯本件強盜罪時，尚在假釋期間，原判決依累犯之規定論處並加重其
刑，有適用法則不當之違誤。又伊曾多次聲請傳訊被害人及警察人員到庭作證，並當
面對質，原審未傳訊調查，有應於審判期日調查之證據未予調查之違法。(二)、上訴人
乙○○上訴意旨略稱：伊於警訊時已供承涉犯之案有十七件之多，並分別製作筆錄在
案，不知何故未移送併辦，伊於第一審法院及原審法院調查中亦供稱尚有十多件案件
未併案審理，乃原審仍未就伊所犯之全部案件加以審理，自有欠允當，並影響被告之
權益。(三)、上訴人丙○○上訴意旨略稱：伊於原審所辯在車上有告訴乙○○不要拿張
國寶的錢云云，已據張國寶於原審作證時陳稱：「有聽到有一人在車上說，你要幹什
麼，不要拿人的錢」等語，可證明伊無強劫張國寶財物之意圖。共同被告乙○○片面
供述將強劫張國寶所得之款朋分與伊及甲○○亦與事實不符。伊被查獲時身上之現款
仍不足張國寶及長美電器行許阿郎二人被強劫之現款之數額，乙○○又供稱：伊未帶
走許阿郎之錢。徐某之供述如果實在，何以伊身上之錢數額仍少於許阿郎被強劫之現
款。又原判決單憑乙○○之供述認定丙○○有原判決附表二編號(一)、(二)之犯行，其採
證均有違背法令之情形各等語。
惟查原判決認定上訴人甲○○、丙○○、乙○○有原判決所載之強盜犯行，係依憑上
訴人等及共同被告黃錦宏、龍春樹、胡倜議、馮天榮、汪璟佐等之供述，被害人張國
寶、許阿郎、林坤峰、賴元來、廖在、李信吉、黃辰昌之指訴，卷附張國寶、許阿郎
出具之贓物認領保管單、車輛協尋證明單、受理刑事報案三聯單、查詢車輛認可資料
，先後查扣之上訴人等分別持以供強劫之用及預備供強劫之用之西瓜刀二把、黑色手
套二雙、西瓜刀二把、開山刀一把、塑膠玩具手槍一支、無線電一台、白色手套二雙
、白色繩索一條、麻繩一綑、麻繩十一條、西瓜刀四支、無線電對講機二支、塑膠手
套九雙、膠帶二捲、紅色尼龍繩一條、安全帽三頂等相關證據，予以綜合判斷，因而
撤銷第一審關於乙○○、丙○○部分之判決，改判論處乙○○、丙○○共同連續意圖
為自己不法之所有，以強暴致使不能抗拒而取他人之物罪刑。並維持第一審關於論處
甲○○共同連續意圖為自己不法所有，以強暴致使不能抗拒而取他人之物罪刑（累犯
）部分之判決，已詳予說明其所憑之證據及其認定之理由。而以上訴人甲○○雖辯稱
：搶張國寶部分，伊當時喝醉酒，過程不清楚，事後才依乙○○之意思開車，乙○○
說要去討債，才跟著去，到長美電器行後是乙○○與被害人許阿郎到樓上談，伊僅說
有欠人家錢就該還錢，並不知是強劫財物。丙○○辯稱：張國寶部分，伊在車上有告
訴乙○○不要拿他（張國寶）的錢，長美電器行部分，是乙○○說要去討債，沒有強
盜之犯行云云。然查上訴人甲○○於第一審已供承強劫張國寶之計程車，係上訴人等
事先計畫好的，乙○○說要搶車去桃園討債等情；且乙○○亦始終坦承上訴人等三人
共同強劫張國寶之財物及計程車，所得現款一萬三千元，三人朋分；而上訴人等係三
人共同強劫被害人張國寶、許阿郎之財物，復據彼二人指訴綦詳；況上訴人等強劫張
國寶之計程車後，隨即前往許阿郎所經營之電器行強劫財物，並事先備妥西瓜刀二把
，抵達時復先由甲○○佯裝購買電器產品，進入該電器行探查情況，確定僅被害人許
阿郎一人在店內後，上訴人等三人再先後進入店內綑綁許阿郎，強劫財物，足見上訴
人等顯然於事先即共同謀議強劫財物，再依計畫行事。因認甲○○、丙○○上開辯解
係卸責之詞，不足採信，於理由內予以指駁說明綦詳。所為論斷，均有卷存資料可資
覆按，從形式上觀察，並無所謂違背法令之情形存在。按受有期徒刑之執行完畢，或
受無期徒刑一部之執行而赦免後，五年以內再犯有期徒刑以上之罪者，為累犯，加重
本刑至二分之一，刑法第四十七條定有明文。查原判決已認定說明上訴人甲○○曾於
七十九年間犯詐欺罪，經台灣高等法院台南分院判處有期徒刑五月確定，於八十二年
五月一日執行完畢，有卷附台灣高等法院檢察署刑案紀錄簡覆表可稽（見第一審卷第
七頁）。其於八十六年六月十七日再犯本件之強盜罪，原判決依刑法第四十七條之規
定論以累犯，並加重其刑，核無不合。至其另犯煙毒罪判處有期徒刑三年二月，尚在
假釋中，因原判決並非依該罪是否已執行完畢為認定累犯之依據，甲○○執此指摘原
判決違法，尚有誤會。又刑事訴訟法第一百九十六條規定：證人在偵查中或審判中，
已經合法訊問，其陳述明確別無訊問之必要者，不得再行傳喚。且命證人與被告對質
與否，審理事實之法院，本有自由裁酌之權，均非當事人所得據為提起第三審上訴之
適法理由。卷查被害人張國寶、許阿郎就其被強劫財物之情節已分別於原審及第一審
到庭證述甚詳，有各該筆錄附卷足憑（見第一審卷第五十八頁至第六十頁、原審卷第
四十四頁）。原審曾將各該證言提示並訊問上訴人甲○○有何意見，且於最後審判期
日調查證據完畢時，審判長尚問甲○○有何證據調查，其仍答「無」（見原審卷第六
十四頁至第六十五頁）。是原審未再傳訊被害人張國寶、許阿郎，命其與甲○○對質
，尚難指為違法。復按法院除案件有牽連犯或連續犯等審判不可分之關係外，不得就
未經起訴之犯罪事實審判，此觀諸刑事訴訟法第二百六十八條之規定甚明。本件檢察
官原僅起訴乙○○犯原判決事實欄一所記載強劫張國寶、許阿郎財物之犯行。嗣因警
察機關再查獲乙○○尚有如原判決附表一、二所示之犯行，檢察官認與起訴部分有連
續犯之裁判上一罪關係，分別移送併案審理。原審於調查中曾訊問乙○○對併案部分
有何意見及另外尚有何案件。乙○○曾答：「沒有意見，請求併案即是這個案件（即
原判決附表三部分）」、「其他沒有」等語（見原審卷第四十五頁）。其上訴意旨又
未具體指明其尚有何犯罪行為與本件有裁判上一罪關係，而原審未加以審判。泛詞指
稱其尚有多件犯罪，原審未併予審判，有所違誤云云，自非依據卷內資料執為指摘之
適法上訴第三審理由。末查丙○○被查獲之贓物中有現金四萬七百四十五元，該贓物
為上訴人等犯罪所得之物，已據丙○○於警訊中供明，並有贓物清冊附卷足憑（見偵
字第一三三八七號卷第四頁、第五頁、第二十二頁）。而許阿郎被劫之財物中現金為
三萬五千七百四十五元，亦經其於警訊中陳明，並有贓物認領保管單可按（見上揭偵
查卷第十八頁背面、第二十四頁）。是丙○○被查獲時其身上之贓款較諸許阿郎被劫
之現款多出五千元，至為明確。丙○○上訴意旨指被查獲時其身上之現款尚比許阿郎
被劫之現款少，原審採信乙○○之供述，其有朋分強劫張國寶所得之現款，與事實不
符云云，亦非依卷內資料執為指摘之適法上訴第三審理由。其餘上訴意旨所執各詞，
原判決已在理由內逐一論斷綦詳，並無如上訴人所指理由不備之情形。上訴意旨，又
未依據卷內訴訟資料，具體指摘原判決不適用何種法則或如何適用不當，僅以泛詞漫
加指摘，再為單純事實上之爭執，尚難認已符合第三審上訴之法定要件。本件上訴應
認為不合法律上之程式，應予駁回。
據上論結，應依刑事訴訟法第三百九十五條前段，判決如主文。
中      華      民      國    八十七    年      八      月    二十七    日
                              最高法院刑事第七庭
                                  審判長法官  董  明  霈
                                        法官  丁  錦  清
                                        法官  賴  忠  星
                                        法官  林  茂  雄
                                        法官  王  居  財
      右正本證明與原本無異
                                              書  記  官
中      華      民      國    八十七    年      九      月      一      日
